臺灣高等法院民事判決　　　　　　　　　　　　　　九十三年度上易字第二七六號
　　上　訴 人 即
　　附帶被上訴人　甲○○
　　被 上 訴人即
　　附 帶 上訴人　乙○○
　　訴 訟 代理人　周仲鼎律師
右當事人間侵權行為損害賠償事件，上訴人對於中華民國九十三年一月二十七日臺灣
板橋地方法院九十二年度訴字第一八一七號第一審判決提起上訴，被上訴人為附帶上
訴，並為訴之追加，本院於九十三年十月五日言詞辯論終結，判決如下：
    主      文
甲○○上訴駁回。
原判決關於駁回附帶上訴人乙○○後開第二項之訴部分，及命其負擔訴訟費用之裁判
廢棄。
附帶被上訴人甲○○應再給付附帶上訴人乙○○新台幣肆拾柒萬玖仟零陸拾柒元及自
民國九十二年七月二十五日起，至清償日止，按年息百分之五計算之利息。
乙○○其餘附帶上訴駁回。
甲○○應另再給付乙○○新台幣壹拾貳萬捌仟元，及自民國九十三年五月二十七日起
至清償日止，按年息百分之五計算之利息。
乙○○其餘追加之訴駁回。
第一審訴訟費用關於命附帶上訴人乙○○負擔部分，及第二審訴訟費用關於附帶上訴
部分，由附帶被上訴人甲○○負擔二分之一，餘由附帶被上訴人負擔。第二審訴訟費
用關於上訴部分，由上訴人甲○○負擔；關於追加之訴部分，由甲○○負擔四分之一
，餘由乙○○負擔。
    事實及理由
一、按在第二審為訴之追加，非經他造同意，不得為之。但擴張應受判決事項之聲明
    者，不在此限；又被上訴人於言詞辯論終結前，得為附帶上訴，民事訴訟法第四
    百四十六條第一項、第四百六十條第一項分別定有明文。查本件被上訴人即附帶
    上訴人乙○○（下稱乙○○）於本院言詞辯論終結前，就其原判決敗訴部分中之
    一部分提起附帶上訴，請求上訴人即附帶被上訴人甲○○（下稱甲○○）再給付
    八十八萬八千九百三十五元；並追加請求甲○○再給付不能工作之損失七萬零四
    百元、看護費用十四萬四千元、非財產上之損害二十四萬元，合計四十五萬四千
    四百元（見本院一卷七六、七七頁），雖為甲○○所不同意（見本院一卷四四頁
    ），惟乙○○追加部分核屬擴張應受判決事項之聲明，附帶上訴亦具備合法之要
    件，揆之首揭說明，均應准許，合先敘明。
二、乙○○主張：甲○○明知服用酒類不能安全駕駛動力交通工具者，不得駕駛車輛
    ，竟於民國九十一年十一月二十九日晚上十一時四十五分許，服用酒類，達不能
    安全駕駛之程度後（警據報後至現場處理，測得上訴人呼氣酒精濃度值每公升零
    點三七毫克），仍駕駛車號Ｂ七─三一九三號自用小客車，沿臺北縣新莊市○○
    路行駛，至公園路與中港路交岔路口前時，又疏未注意車前狀況，隨時採取必要
    之安全措施，並以時速六十公里之速度超速行駛，致撞及欲由臺北縣新莊市○○
    路徒步橫越道路之乙○○，乙○○因而受有右顴骨骨折、臉部撕裂傷七公分、右
    脛骨骨折、腦震盪及眼窩鈍器傷等傷害。乙○○因此受有下列損害：(一)喪失勞動
    能力損失：乙○○因本件車禍致右手無力，無法上舉，不能從事勞力工作，已達
    勞工保險條例殘廢給付標準表第六等級殘廢。故自五十一歲至六十歲喪失勞動能
    力之損失為新台幣（以下同）一百五十四萬零六百十三元。(二)不能工作之損失：
    乙○○每月所得二萬二千元，車禍發生後需休養十三個月無法工作，計損失二十
    八萬六千元。(三)非財產上損害：乙○○因本件車禍受傷，身體造成難以治癒之殘
    廢，請求五十萬元之精神慰撫金。綜上，乙○○所受損害合計為二百三十二萬六
    千六百十三元。爰依侵權行為損害賠償之法律關係，求為命甲○○賠償二百三十
    二萬六千六百十三元本息之判決【原審為乙○○一部勝訴，一部敗訴之判決。判
    命甲○○應給付乙○○四十七萬二千元，及自九十二年七月二十五日起，至清償
    日止，按週年利率百分之五計算之利息。駁回乙○○其餘之訴。甲○○就其敗訴
    部分中之一部上訴。乙○○就其敗訴部分中之一部提起附帶上訴，並為訴之追加
    】。並(一)答辯聲明：駁回甲○○之上訴。(二)附帶上訴聲明：(1)原判決駁回乙○○
    後開第二項之訴部分廢棄。(2)右廢棄部分，甲○○應再給付乙○○八十八萬八千
    九百三十五元（喪失勞動能力部分七十六萬五千七百三十五元、不能工作損失部
    分十二萬三千二百元），及自九十二年七月二十五日起，至清償日止，按年息百
    分之五計算之利息。(三)追加之訴聲明部分：甲○○應再給付乙○○四十五萬四千
    四百元（不能工作之損失七萬零四百元、看護費用十四萬四千元、非財產上之損
    害二十四萬元），及自九十三年五月十九日附帶上訴狀繕本送達翌日即九十三年
    五月二十七日起，至清償日止，按年息百分之五計算之利息。
三、甲○○則以：乙○○已受領強制汽車責任保險金六萬六千一百七十六元，加上甲
    ○○已先行給付之醫藥費四萬八千三百二十九元，合計受領十一萬四千五百零五
    元，除原判決已扣除之病房費三萬三千六百元外，尚有餘額八萬九百零五元，依
    原審判決認定之過失比例相抵原則，甲○○應負百分之八十之賠償責任，則甲○
    ○多付一萬六千一百八十一元，惟原審判決並未將此金額於本件賠償金中扣除；
    再本件非財產上之損害金以二十萬元為適當，原審判決認定五十萬元，顯屬過高
    。是乙○○因本件侵權行為受有不能工作之損失十三萬二千元、非財產上損害賠
    償二十萬元，合計三十三萬二千元，依甲○○應負百分之八十過失責任計，乙○
    ○得請求甲○○賠償金額為二十六萬五千六百元（332000×80%＝265600），扣
    除應由乙○○自付之病房費三萬三千六百元及甲○○多付應予扣除之一萬六千一
    百八十一元後，乙○○僅可請求甲○○賠償二十一萬五千二百一十九元。又由錄
    影帶內容觀之，乙○○自九十二年八月十三日起，至台北縣新莊市○○路○段二
    四０號新莊清粥小菜店幫忙收碗盤、擦桌子，足證已可從事勞動工作，並有固定
    之工作，至乙○○顏面受傷與其自承以五金雜工為業之工作能力無關，乙○○依
    此主張喪失勞動能力，於法無據。再乙○○於車禍發生前並未任職於新錏企業股
    份有限公司（下稱新錏公司）擔任現場操作員（五金雜工），僅係掛名於該公司
    投保勞健保，縱任職於新錏公司，以每天工作八小時，每趟搬重物五十公斤之工
    作量，未必能從事此工作至六十歲，又縱未能再至新錏公司工作，亦非不能至其
    他公司工作，故乙○○請求五十一歲至六十歲喪失勞動能力所得九十五萬七千一
    百六十九元，實屬無據。再依長庚醫院之診斷證明書所示，已明確記載休養期間
    為六個月，乙○○追加請求賠償不能工作之損失至九十三年四月止，顯無理由。
    看護費部分，乙○○已自汽車強制責任險之保險金中受領完畢，並因而撤回關於
    增加生活上需要之費用部分，現再追加請求看護費，將雙重得利，況乙○○於其
    主張之須看護期間內（即九十一年十一月二十九日，至九十二年二月二十八日）
    ，均單獨到庭應訊，足見其不需專人全天看護等語，資為抗辯。並(一)上訴聲明：
    (1)原判決命甲○○給付超過二十一萬五千二百一十九元部分廢棄。(2)右廢棄部分
    ，乙○○在第一審之訴駁回。(二)答辯聲明：乙○○之附帶上訴及追加之訴均駁回
    。
四、經查，甲○○於九十一年十一月二十九日晚上十一時四十五分許，於其血液中酒
    精濃度已達○．三七ＭＧ／Ｌ，不能安全駕駛之程度後，仍駕駛車號Ｂ七─三一
    九三號自用小客車，沿臺北縣新莊市○○路行駛，至公園路與中港路交岔路口前
    時，又疏未注意車前狀況，隨時採取必要之安全措施，並以時速六十公里之速度
    超速行駛，致撞及徒步橫越公園路之乙○○，乙○○因而受有右顴骨骨折、臉部
    撕裂傷七公分、右脛骨骨折、腦震盪及眼窩鈍器傷等傷害，甲○○並因服用酒類
    不能安全駕駛罪及過失傷害之犯行，經原法院刑事庭以九十二年交易字第一六一
    號公共危險等案件判處有期徒刑四月，如易科罰金，以三百元折算一日確定在案
    等事實，為兩造所不爭執（見原審訴字卷一八八頁），並有診斷證明書、原法院
    九十二年度交易字第一六一號刑事判決附卷可憑（見原審重調字卷九、一○頁，
    原審訴字卷四六─四九頁），並經本院調閱原法院九十二年交易字第一六一號公
    共危險等案件全卷屬實，堪信此部分為真實。
五、按汽車行駛時，駕駛人應注意車前狀況，並隨時採取必要之安全措施；在市區道
    路，時速不得超過五０公里；飲用酒類或其他類似物後其吐氣所含酒精濃度超過
    每公升０點二五毫克或血液中酒精濃度超過百分之０點０五以上者，汽車駕駛人
    不得駕車，道路交通安全規則第九十四條第三項、第九十三條第一項第一款、第
    一百一十四條第一項第二款分別定有明文。查，甲○○於上開公共危險等刑事案
    件警訊時自承：「我是於九十一年十一月二十九日二十三時四十五分許，我駕駛
    自小客車Ｂ７─３１９３號由新莊市○○路往中港路方向行駛，當時公園路往中
    港路方向是綠燈，我正常行駛，當快要到中港、公園路口時，我發現乙○○正在
    橫越馬路，我便向左行駛要閃避乙○○，但閃避不及，我之自小客Ｂ７─３１９
    ３之右側方擦撞到乙○○」「（視距為何？有無道路交通障礙？時速為何？有無
    飲酒？）視距良好，沒有道路交通障礙，時速六十公里，我有喝酒」「（警方所
    對你所實施之酒精濃度呼氣檢測值為○．三七ＭＧＬ是否正確？）正確」「（你
    發現該危害狀況時距離多遠？有無採取防制措施）大約十公尺以上，我有採煞車
    防制」等語，有警訊筆錄在卷可按（見原審訴字卷二六、二七頁）；且甲○○亦
    自承其有過失，有偵訊筆錄在卷可稽（見臺灣板橋地方法院檢察署九十一年度偵
    字第二二九六九號卷三三頁）。是甲○○駕駛車輛，本應注意上述道路交通安全
    之相關規定，而依當時路況又無不能注意之情形，竟疏未注意，以致肇事，其有
    過失甚明，且其過失行為與乙○○所受之前揭傷害有相當因果關係，而應負損害
    賠償責任，堪以認定。
六、次按損害之發生或擴大，被害人與有過失者，法院得減輕賠償金額，或免除之，
    民法第二百十七條第一項定有明文。此項規定之目的在謀求加害人與被害人間之
    公平，倘受害人於事故之發生亦有過失時，由加害人負全部賠償責任，未免失諸
    過酷，是以賦與法院得不待當事人之主張，減輕其賠償金額或免除之職權。此所
    謂被害人與有過失，只須其行為為損害之共同原因，且其過失行為並有助成損害
    之發生或擴大者，即屬相當，不問賠償義務人應負故意、過失或無過失責任，均
    有該條項規定之適用。又行人穿越道路，設有行人穿越道者，必須經由行人穿越
    道，不得在其一百公尺範圍內穿越道路，道路交通安全規則第一百三十四條第一
    項第一款定有明文。查，甲○○無照駕車，未注意車前狀況並隨時採取必要之安
    全措施，且時速六十公里之速度超速行駛，固有過失。惟依現場圖所載，甲○○
    煞車痕距斑馬線約十八公尺之遙，且乙○○鞋子散落處、倒地處，均在機車停等
    區之前，離斑馬線分別為十三公尺（即行人穿越道至機車停等區一點三公尺＋機
    車停等區六公尺＋機車停等區至乙○○鞋子散落處五點七公尺＝十三公尺）、七
    點三公尺（即行人穿越道至機車停等區一點三公尺＋機車停等區六公尺＝七點三
    公尺）之距離，有現場圖在卷可參（見原審訴字卷二四頁），足證乙○○係逕行
    穿越馬路，未經由斑馬線即行人穿越道穿越馬路，就本件車禍之發生，與有過失
    。本院審酌本件車禍發生之情狀，認兩造之過失比例分別為甲○○十分之八、乙
    ○○十分之二。
七、又因故意或過失不法侵害他人權利者，負損害賠償責任；不法侵害他人之身體或
    健康者，對於被害人因此喪失或減少勞動能力或增加生活上之需要時，應負賠償
    責任；不法侵害他人之身體、健康、名譽或自由者，被害人雖非財產上之損害，
    亦得請求賠償相當之金額；損害賠償，民法第一百八十四條第一項、第一百九十
    三條第一項、第一百九十五條第一項分別定有明文。查，乙○○因甲○○之過失
    行為，致受有如前所述之傷害，乙○○對其所受之損害，依上開規定，自得請求
    甲○○負損害賠償責任。茲就乙○○請求賠償之金額分述如下：
  (一)不能工作損失部分：
    (1)乙○○因右肩鎖骨關節脫臼、顏面骨開放性骨折、臉部撕裂傷七公分、腦挫傷
      、右脛骨骨折、眼球挫傷等，於九十一年十一月三十日入院，同日手術縫合臉
      部傷口，同年十二月二日手術鋼釘固定右脛骨骨折，同年月六日手術鋼釘固定
      顏面骨骨折，同年月十四日出院，九十二年一月四日入院，同年月五日手術鋼
      釘固定右肩脫臼，同年月九日出院，至九十二年五月七日出具診斷證明書時，
      右手無力，無法上舉，仍需復建治療，無法從事勞力工作，日後拆除鋼釘，仍
      需保養一個月，有長庚紀念醫院九十二年五月七日之診斷證明書為證（見本院
      一卷六八頁）。至九十三年六月九日仍因右肩峰鎖骨關節脫臼、右脛骨骨折術
      後、右足踝骨折術後，遺留右上肢及右下肢無力，不宜負重工作，若進一步手
      術有好轉之可能等情，亦有長庚紀念醫院診斷證明書二紙在卷可按（見本院一
      卷六六、一三五頁）。而乙○○自七十六年四月二十七日起即任職於新錏公司
      擔任現場作業員之工作，九十一年度全年所得為二十六萬四千元，即每月薪資
      二萬二千元，有九十一年度扣繳憑單、在職證明書及勞工保險卡、攷勤表可憑
      （見原審一卷一○○、一○一頁，本院二卷七─一八頁），並經證人即新錏公
      司之總經理顏金池到庭證稱：「被上訴人（即乙○○）於民國七十六年間開始
      到我們公司工作一直到本件車禍受傷才沒有做。被上訴人在新錏公司擔任鎔鋅
      工作，工作性質是搬鋅廢料至鎔爐裡面熔化，再將熔化之鋅放入模具鑄成鋅塊
      出售，其所從事之工作所需費力大約要十幾公斤到五十公斤重」等語在卷（見
      本院一卷二三二、二三三頁）。而甲○○對蔡寶於車禍受傷前任職新錏公司，
      月薪二萬二千元乙節，亦不爭執（見原審訴字卷一八八頁），是乙○○主張自
      九十一年十一月三十日車禍受傷起，至九十三年四月止，共有十七個月無法從
      事負重工作之事實，堪予採信。則乙○○因本件侵權行為十七個月不能工作之
      損失三十七萬四千元（22000元×17＝374000元）， 再依過失相抵之規定酌減
      之，則乙○○得請求不能工作之損失為二十九萬九千二百元 （374000元×80%
      ＝299200元）。原審就此部分判命甲○○賠償六個月之工作損失十萬五千六百
      元（即六個月之工作損失十三萬二千元，再依過失相抵之規定酌減之），駁回
      乙○○其餘七個月工作損失之請求。乙○○就工作損失其敗訴部分中之十二萬
      三千二百元（即七個月之工作損失十五萬四千元，依過失相抵規定酌減後為十
      二萬三千二百元）部分提起附帶上訴，並於本院審理中追加請求四個月無法工
      作之損失七萬零四百元（即四個月無法工作之損失八萬八千元，依過失相抵規
      定酌減後為七萬零四百元），均有理由，應予准許。甲○○就原審判命其賠償
      不能工作損失十三萬二千元部分，則未聲明不服。
    (2)甲○○雖辯稱：乙○○於車禍發生前未任職新錏公司，且其自九十二年八月十
      三日起，即至台北縣新莊市○○路○段二四０號新莊清粥小菜店幫忙收碗盤、
      擦桌子，足證已可從事勞動工作，另依長庚醫院之診斷證明書所示，亦明確記
      載休養期間為六個月，乙○○擴張請求賠償不能工作之損害至九十三年四月止
      ，共計十七個月，顯無理由云云。查，乙○○於車禍發生前任職新錏公司擔任
      現場作業員工作，已如前述，甲○○於本院審理中空言否認，自不足採。又甲
      ○○固提出錄影帶以證明乙○○已有工作，且未喪失勞動能力，但經本院當庭
      勘驗錄影帶結果：「(一)二○○三年八月五日晚上八點二十五分（錄影帶內容顯
      示之日期）被上訴人（即乙○○）在自助餐店幫忙收拾碗筷、擦桌子、舀稀飯
      到塑膠袋內。(二)同年八月九日晚上八點被上訴人在同一自助餐店幫忙收拾碗筷
      、擦桌子、舀稀飯到塑膠袋內，收拾碗筷、擦桌子、舀稀飯左右手並用。(三)同
      年八月十三日晚上八時十五分被上訴人在同一家自助餐店，同樣收拾碗筷、擦
      桌子、舀稀飯、在餐桌上用左手提水壺進入屋內，右手再將裝滿水之水壺提到
      瓦斯爐上燒開水，八點二十一分將折疊餐桌移動到旁邊放平。(四)二○○四年五
      月二日凌晨一點被上訴人在同一自助餐店幫忙打飯菜(五)二○○四年五月三日下
      午六時三十六分被上訴人在同一自助餐店幫忙打飯菜」，有勘驗筆錄在卷可憑
      （見本院一卷一五三頁），故依該錄影帶所示，乙○○在自助餐店主要係收拾
      碗筷、擦桌子、打菜飯，偶而搬動餐桌及提水壺。惟乙○○於本件車禍發生前
      原在新錏公司擔任鎔鋅工作，所從事者為搬鋅廢料至鎔爐裡面熔化，再將熔化
      之鋅放入模具鑄成鋅塊，需搬運十幾公斤到五十公斤重之金屬，係從事負重之
      工作。然乙○○至九十三年六月九日其右上肢及右下肢仍無力，不宜負重工作
      ，已如前述，故乙○○縱在自助餐店內擦桌子、打菜飯，並非負重之工作，至
      搬動餐桌及提水壺，亦係短時間偶而為之，所承受之重量與從事負重工作之情
      形亦無可比。故甲○○辯稱：乙○○已可從事勞動工作，為不可採。又乙○○
      否認其至自助餐店工作，辯稱：該自助餐係伊兒子蔡明祥所經營，伊僅偶而幫
      忙等語，而甲○○又無法舉證證明乙○○係在自助餐內工作，自不能因此即認
      乙○○已有工作。再原審法院函請財團法人長庚紀念醫院（林口）分院查詢乙
      ○○修養多久始能工作，該院固函覆：「二蔡君九十一年十一月三十日至本院
      急診、住院治療，診斷為右肩峰鎖骨關節脫臼、顏面骨開放性骨折、臉部撕裂
      傷七公分、腦挫傷、右脛骨骨折、眼球挫傷。九十二年七月三十日回診時，骨
      折未完全癒合，仍需追蹤治療。依病患病情評估，需人協助照護日常生活期間
      約三個月；另病患約經六個月之休養後，應可回復工作」，有財團法人長庚紀
      念醫院林口分院九十二年十月十四日（九二）長庚院法字第一一四九號函影本
      在卷可稽（見原審訴字卷一一一頁），依該函所示，固載明乙○○約經六個月
      之休養後，應可回復工作，惟該函明亦載明於九十二年七月三十日回診時，骨
      折未完全癒合，仍需追蹤治療，而當時詎九十一年十一月二十九日受傷已逾六
      個月，顯修養六個月仍無法回復工作，且嗣後長庚紀念醫院九十三年四月十四
      日及九十三年六月九日醫院診斷證明書亦載：「目前仍遺留右上肢及右下肢無
      力，不宜負重工作」（見本院一卷六六、一三五頁），足證乙○○至九十三年
      四月止，尚無法負重工作，是甲○○辯稱乙○○修養六個月即可回復工作亦不
      可採。
  (二)喪失勞動能力部分：
    (1)乙○○因本件車禍致顏面右顴骨開放性骨折、臉部撕裂傷長達七公分左右，經
      手術後，疤痕攣縮，上眼皮變形，並留有七公分肥厚不規則之事實，業據乙○
      ○提出長庚紀念醫院診斷證明書、勞工保險殘廢診斷書及乙○○顏面照片為證
      （見原審重調字卷九、一０、四０頁，本院一卷六七、一０九頁）。依勞工保
      險條例第五十三條附表所定殘廢給付標準及喪失勞動能力表所示，「顏部受損
      害致遺存顯著醜形者」屬第十級殘廢，而顏面部之醜形係指勞工殘廢給付標準
      表列眼部、鼻及耳廓缺損以外，遺存於臉部日常露出有礙外觀之醜形者。又「
      顯著醜形」之範圍，係在顏面部遺存雞卵大以上之瘢痕或五公分以上之不規則
      線狀痕，或直徑三公分以上之組織凹陷（與人相遇時可他人注意之程度）者（
      見本院卷一三六、一三七頁）。是依乙○○上述所受之傷害，符合勞工保險條
      例第五十三條附表所定殘廢給付標準中第五十七項「顏部受損害致遺存顯著醜
      形者」之第十級殘廢，亦有財團法人長庚紀念醫院林口醫學中心於九十三年二
      月十一日出具之勞工保險殘廢診斷書在卷可按（見本院一卷六七頁）。甲○○
      雖辯稱：乙○○顏面受傷與其自承以五金雜工為業之工作能力無關，依此主張
      喪失勞動能力，於法無據云云。但查，勞工保險條例第五十三條所定之殘廢給
      付標準表，係經過專家綜合各種殘廢情形並參酌日本規定作成，具有相當之客
      觀性，應屬可採之標準，甲○○空言辯稱顏面受傷與喪失勞動能力無關，自不
      足採信。又依上開勞工保險殘廢給付標準表所示，乙○○所屬第十級殘廢之給
      付標準為二百二十日，與屬殘廢第三等級，終身不能從事工作者，給付標準八
      百四十日相較，喪失勞動能力為百分之二六．一九。
    (2)按勞工年滿六十歲者，雇主得強制其退休，勞動基準法第五十四條第一項第一
      款定有明文。查乙○○原任職於新錏公司擔任現場作業員之工作，為勞動基準
      法所稱之勞工，故計算乙○○之退休年齡自應以六十歲為準。又查，乙○○為
      四十一年一月二十日生，於本件事故發生後迄至九十三年四月止，已請求不能
      工作之損失，故此段不能工作之期間應予扣除，是乙○○就此部分之請求應自
      九十三年五月一日起算，算至乙○○年滿六十歲退休時即一百零一年一月二十
      日止，尚有七年九個月二十日（即七．八年）。又乙○○月薪二萬二千元，年
      薪二十六萬四千元，尚可工作年數七．八年，減損勞動能力百分之二十六．一
      九，並依霍夫曼扣除中間利息方式及過失相抵規定酌減計算，乙○○得一次請
      求甲○○賠償其勞動能力減損之金額為三十七萬二千零四十八元【264000×0.
      2619×6.726193(此為7.8年之霍夫曼係數)×80%＝372048，小數點以下四捨五
      入】。原審駁回乙○○喪失勞動能力部分（一百五十四萬零六百十三元）之請
      求，乙○○就其中七十六萬五千七百三十五元部分提起附帶上訴，是乙○○此
      部分附帶上訴之請求於三十七萬二千零四十八元範圍內，為有理由，應予准許
      。逾此部分之請求，即屬無據，不應准許。
  (三)看護費用部分：
    (1)乙○○主張：伊因甲○○酒醉駕車撞傷，傷勢嚴重，四肢及臉部皆嚴重受傷，
      日常生活及就診、復建，均須仰賴他人輔助，除初期一個月有請看護外，其餘
      期間皆由伊之母親及兒子照顧，照顧期間超過三個月，依長庚醫院函認須看護
      期間三個月及一般看護費一天二千元計，共十八萬元，再依過失相抵之規定酌
      減後，請求看護費十四萬四千元等語。
    (2)本院審酌乙○○之傷勢嚴重，進行手術縫合臉部傷口，手術鋼釘固定右脛骨骨
      折、顏面骨骨折、及右肩脫臼，行動不便，術後護理需人看
      核屬必要，殊屬明確，且長庚醫院於函覆原審之意見，亦認定乙○○需人協助
      照顧日常生活期間約三個月，此有財團法人長庚紀念醫院（林口）分院九十二
      年十月十四日（九二）長庚院法字第一一四九號函可參（見原審訴字卷一一一
      頁），是乙○○主張需人看護之期間為三個月，雖為可採，惟乙○○原起訴請
      求三十一日之看護費三萬七千二百元（見原審訴字卷八八頁），嗣因該部分已
      受強制汽車責任險之理賠，而撤回此部分看護費之請求，有乙○○民事準備書
      (三)狀可按（見原審訴字卷一五○頁），是扣除該部分，乙○○尚得請求二個月
      之看護費用。甲○○雖辯稱：乙○○於九十二年一月刑事庭開庭期間均一個人
      到庭，顯無請看護之必要云云，但查，與上開證據不符，甲○○又未舉證以實
      其說，自不足採信。
    (3)乙○○之看護，除初期由曹慶仁看護外，其餘時間雖由其母親康金及兒子蔡明
      祥看護，但按親屬間之看護，縱因出於親情而未支付該費用，然其所付出之勞
      力，顯非不能以金錢為評價，此種基於身份關係之恩惠，自不能加惠於加害人
      ，而應比照一般看護情形，認被害人受有相當看護費之損害，命加害人賠償，
      始符民法第一百九十三條第一項所定「增加生活上需要」之意旨。
    (4)再乙○○自承原請曹慶仁看護三十一日，費用三萬七千二百元（見原審訴字卷
      八八頁），則每日之看護費用為一千二百元，依此計算，再依過失相抵之規定
      酌減後，乙○○得請求之看護費用為五萬七千六百元（1200元×30×2×80%＝
      57600元） 。故乙○○於本院追加請求甲○○給付看護費用十四萬四千元，於
      五萬七千六百元之範圍內，為有理由，應予准許。逾此部分之請求，即屬無據
      ，不應准許。
  (四)非財產上之損害：
    乙○○因本件車禍，受有右顴骨骨折、臉部撕裂傷七公分、右脛骨骨折、腦震盪
    及眼窩鈍器傷等傷害，其身體及精神上確受極大痛苦，請求甲○○賠償非財產上
    損害，應屬有據。查，乙○○係國小肄業，前任職於新錏公司擔任五金雜工工作
    ，每月收入二萬二千元；甲○○係高中畢業，目前從事擺地攤之工作，月收入約
    三萬元，業據兩造陳明在卷（見原審卷一○五、一八八頁），原審法院審酌乙○
    ○多處骨折，所受傷勢甚重，臉部並留有七公分肥厚不規則之疤痕，所受痛苦之
    程度及及兩造之身分、地位、教育程度、經濟能力等一切情狀，認乙○○請求甲
    ○○賠償其精神慰藉金五十萬為適當，再依過失相抵規定酌減後為四十萬元，於
    法並無不合。甲○○認非財產上之損害以二十萬元為合理，乙○○則認應以八十
    萬元為適當，並於本院追加請求甲○○再賠償三十萬元，均無理由，不應准許。
  (五)綜上，乙○○因本件侵權行為所受之損害為一百一十二萬八千八百四十八元（
    299200元＋372048元＋57600元＋400000元＝0000000元）。
八、再按保險人依強制汽車責任保險法規定給付之保險金，視為加害人或被保險人損
    害賠償金額之一部分；加害人或被保險人受賠償請求時，得扣除之，強制汽車責
    任保險法第三十條定有明文。經查，本件乙○○已受領強制汽車責任保險之保險
    人富邦產物保險股份有限公司給付之保險金六萬六千一百七十六元，有甲○○提
    出該公司催告函影本一件為證（見原審訴字卷第一一○頁），並經兩造於原審協
    議所不爭執（見同上卷一八八頁），應堪信為真實，且該部分保險金係賠償乙○
    ○醫療費用、交通費用及三十一日之看護費用，復據乙○○陳明在卷（見同上卷
    一五○頁），其中病房費自費三萬三千六百元（16800元＋6000元＋10800元＝33
    600元）係屬乙○○由健保給付之病房升級為二人病房費用，核非屬必要之醫療
    費用，雖經保險人給付，然揆諸前開規定，此部分金額仍應視為賠償金額之一部
    分，應於本件賠償請求金額中扣除之；另扣除病房費自費部分外餘額三萬二千五
    百七十六元，加上甲○○先行給付之醫藥費四萬八千三百二十九元，合計八萬九
    百零五元，依過失比例相抵原則，甲○○應付六萬四千七百二十四元，惟乙○○
    受領八萬九百零五元，故甲○○多付一萬六千一百八十一元，亦應自本件賠償金
    額中予以扣除，此為乙○○所不爭執（見本院二卷四頁）。從而，乙○○得請求
    賠償之金額為一百一十二萬八千八百四十八元（0000000元－33600元－16181 元
    ＝0000000元），其中追加之訴部分為十二萬八千元，附帶上訴部分為四十七萬
    九千零六十七元。
九、綜上所述，乙○○本於侵權行為之法律關係，請求甲○○給付九十五萬一千零六
    十七元及自起訴狀繕本送達翌日即九十二年七月二十五日起，至清償日止，按年
    息百分之五計算之利息為有理由，應予准許，逾此所為請求，為無理由，應予駁
    回。原審判命甲○○給付四十七萬二千元本息，而駁回乙○○其餘之訴。關於原
    審判命甲○○給付部分，核無不當，甲○○上訴意旨指摘原判決此部分不當，求
    予廢棄改判，為無理由，應駁回其上訴。又乙○○附帶上訴請求甲○○給付四十
    七萬九千零六十七元部分，為有理由，應予准許，已如上述，乃原判決就此部分
    為乙○○敗訴之判決，自有未洽。乙○○就此部分指摘原判決不當，求予廢棄改
    判，為有理由，爰由本院將原判決此部分予以廢棄改判如主文第三項所示。至於
    逾上開應准許部分，乙○○附帶上訴之請求為無理由，原審為其敗訴之判決，並
    無違誤，乙○○就此部分所為之附帶上訴，為無理由，應予駁回其附帶上訴。另
    乙○○追加請求甲○○給付十二萬八千元及自九十三年五月十九日附帶上訴狀繕
    本送達翌日即九十三年五月二十七日起，至清償日止，按年息百分之五計算之利
    息為有理由，應予准許，逾此所為之追加請求，為無理由，應予駁回。
十、兩造其餘攻擊、防禦方法經審酌後，認與判決結果無涉，爰無一一論述之必要，
    併此敘明。
十一、據上論結，本件甲○○之上訴為無理由，乙○○之追加之訴及附帶上訴，均為一
    部有理由，一部無理由，依民事訴訟法第四百四十九條第一項、第四百五十條、
    第七十八條、第七十九條判決如主文。
中　　　華　　　民　　　國　　九十三　　年　　　十　　　月　　 十九 　　日
    　                          民事第五庭
      　                            審判長法  官　張　劍　男
        　                                法  官　彭　昭　芬
          　                              法  官　蔡　芳　齡
正本係照原本作成。
不得上訴。
中　　　華　　　民　　　國　　九十三　　年　　　十　　　月　　二十二　　日
　　　　　　　　　　　　　　　　　　　　　書記官　蔡　錦　輝
